臺灣基隆地方法院民事判決　　　　　　　　　　　　　九十三年度訴字第二九九號
　　原　　　告　乙○○
　　訴訟代理人　謝震武律師
　　　　　　　　徐念懷律師
　　被　　　告　甲○○
　　　　　　　　　　　　　　　　臺灣基隆監獄基隆分監執行中）
右當事人間因過失致死案件提起刑事附帶民事訴訟請求損害賠償事件，經刑事庭裁定
移送，本院於民國九十三年八月十八日言詞辯論終結，判決如下：
    主  文
原告之訴及假執行之聲請均駁回。
訴訟費用由原告負擔。
    事  實
甲、原告方面：
一、聲明：求為判決被告應給付原告新臺幣（下同）三百二十八萬九千八百九十二元
    ，及自起訴狀繕本送達翌日即民國九十三年二月十八日起至清償日止，按週年利
    率百分之五計算之利息，並願供擔保聲請宣告假執行。
二、陳述：
　(一)被告於九十二年六月十三日晚間八時四十分許，騎乘車號ＬＯＸ─三四三號重型
  　機車，與其友人共四部機車行駛在基隆市○○○○○道路，由文化路往大武崙漁
    港方向超速狂飆，因車速過快煞車不及，撞擊對向騎乘車號ＬＤＯ─八四六號重
    型機車之周茂松致死，被告之過失致死行為，業經鈞院諭知刑事有罪判決。
　(二)查原告父親周茂松因被告之不法侵害行為致死，原告共支出醫療費用五千零九十
　  二元及喪葬費用二十八萬四千八百元，且被害人周茂松遭被告駕車撞擊而死亡，
    原告爰請求精神慰撫金三百萬元，為此依侵權行為之法律關係請求被告給付如聲
    明所示之金額及法定遲延利息。
三、證據：提出台北榮民總醫院醫療費用明細收據三紙、長庚紀念醫院醫療費用收據
    、基隆市立殯葬管理所使用規費收據各二紙及台北榮民總醫院懷遠堂繳費收據、
    土火葬治喪明細、台北聖城訂購繳款單、學士學位證書各一紙、存款存摺節本二
    件（以上均為影本）。
乙、被告方面：
一、聲明：求為判決駁回原告之訴及假執行之聲請。
二、陳述：被告確實無照駕車並超速行駛撞擊原告父親周茂松致死，但被害人酒後駕
    車顯然與有過失，不應由被告負擔全部責任。
丙、本院依職調閱兩造財產所得資料及本院九十三年度交簡上字第一號過失致死刑事
    案件卷宗。
    理  由
一、按訴狀送達後，原告不得將原訴變更或追加他訴，但擴張或減縮應受判決事項之
    聲明者，不在此限，民事訴訟法第二百五十五條第一項第三款定有明文。本件原
    告原起訴請求被告給付三百二十八萬九千六百九十二元，及起訴狀繕本送達翌日
    起至清償日止，按週年利率百分之五計算之利息，嗣於本院審理時變更聲明請求
    被告給付三百二十八萬九千八百九十二元，及上開遲延利息，核屬應受判決事項
    聲明之擴張，於法並無不合，先予敘明。
二、原告主張：被告於九十二年六月十三日晚間八時四十分許，騎乘車號ＬＯＸ─三
    四三號重型機車，由文化路往大武崙漁港方向超速狂飆，因車速過快煞車不及，
    撞擊對向騎乘車號ＬＤＯ─八四六號重型機車之周茂松致死，原告係周茂松之子
    給付原告醫療費用五千零九十二元、殯葬費用二十八萬四千八百元及精神慰撫金
    三百萬元，並自起訴狀繕本送達翌日即九十三年二月十八日起，至清償日止，按
    年息百分之五計算之利息。
三、被告則以：對本件刑事判決認定之犯罪事實無意見，惟被害人周茂松酒後騎乘機
    車，亦屬與有過失等語，作為抗辯。
四、原告主張被告於前揭時間、地點騎乘車號ＬＯＸ─三四三號重型機車，因超速行
    駛致煞車不及，撞擊對向騎乘車號ＬＤＯ─八四六號重型機車之周茂松致死等事
    實，為被告所不爭執，而被害人周茂松確因本件車禍，致頭部外傷、顱內出血，
    屬實，有相驗屍體證明書、驗斷書、勘驗筆錄及相驗照片十張在卷可證，被告並
    經本院九十三年度交簡上字第一號以過失致死判處有期徒刑五月，如易科罰金以
    銀行三百元折算一日確定，復經本院依職權調取上開刑事案件全卷資料核閱無訛
    ，堪信原告上開主張為真實。
五、按「行車速度應依標誌或標線之規定，無標誌或標線者，應依左列規定：一、在
    未劃設車道線或行車分向線之道路，市區時速不得超過三十公里……四、行經狹
    路應減速慢行，作隨時停車之準備」；「又汽車駕駛人未領有駕駛執照駕車者，
    處新台幣六千元以上一萬元二千元以下罰鍰，並當場禁止其駕駛及扣留其汽車牌
    照」，道路交通安全規則第九十三條第一項第一款、第四款及道路交通管理處罰
    條例第二十一條第一款第一款分別定有明文。被告駕車於道路上行駛自應注意上
    開規定，而本件車禍發生當時被告尚未領有駕駛執照，為被告所是認，且依臺灣
    基隆地方法院檢察署九十二年度相字第二三五號相驗卷宗內之道路交通事故調查
    報告表所載，本件肇事時、地之天候為雨、夜間有照明，該路段限速三十公里，
    路況為市區道路○○路，無行車管制號誌、無分向設施，路面舖裝柏油，濕潤，
    無缺陷，無障礙物，視距良好等情形，被告並無不能注意之情事，竟疏未注意前
    開規定，仍以五十公里時速行駛，並未減速慢行作隨時停車之準備，肇生本件事
    故，其有過失甚明，況本件交通事故經送臺灣省基宜區車輛行車事故鑑定委員會
    定結果，亦認為「周茂松（酒測值187.3MG/DL）駕駛重機車行經路中無分向標線
    狹路偏左行駛，致與迎面沈車撞及，為肇事主因」、「甲○○無照駕駛重機車行
    經路中無分向標線狹路，未減速反嚴重超速行駛，致與周車撞擊，為肇事次因」
    ，有該委員會九十二年八月二十日基宜鑑字第九二０四九六號鑑定意見書附卷可
    參，益證被告之行為確有過失，原告主張被告應負過失侵權行為損害賠償責任，
　　自屬有據。
六、次按因故意或過失，不法侵害他人之權利者，負損害賠償責任；又不法侵害他人
    致死者，對於支出醫療及增加生活上需要之費用或殯葬費之人，亦應負損害賠償
    責任；不法侵害他人致死者，被害人之父、母、子、女及配偶，雖非財產上之損
    害，亦得請求賠償相當之金額；民法第一百八十四條第一項前段、第一百九十二
    條第一項、第一百九十四條分別定有明文。被告有因過失致被害人周茂松死亡之
    行為，已如前述，自應就原告所支出之醫療費用、殯葬費用及非財產上之損害即
    精神慰撫金等部分，負損害賠償之責，茲分述如下：
　(一)醫療費用部分：本件車禍事故發生後，周茂松送往臺北榮民總醫院、長庚紀念醫
　  院治療，原告共支出醫療費用五千零九十二元，有上開醫院醫療費用收據足稽，
    且為被告所不爭執，堪信為真實。
　(二)殯葬費用部分：原告主張其為辦理周茂松之喪事，支出喪葬費二十八萬四千八百
  　元，並提出基隆市立殯葬管理所使用規費收據各二紙及台北榮民總醫院懷遠堂繳
    費收據、土火葬治喪明細、台北聖城訂購繳款單各一紙為證，此為被告所不爭執
    ，此部分之請求，應予准許。
　(三)精神慰撫金部分：原告為周茂松之子女，周茂松因本件車禍而驟然死亡，原告精
　  神上自必感受莫大之痛苦，而原告係大學畢業，從事女鞋設計工作，每月薪資約
    五萬元，並有存款一百餘萬元、股票六十餘萬元及一部汽車；被告國中畢業，目
    前因本件過失致死行為在監服刑中，並無積蓄及其他財產等情，業據兩造陳明在
　　卷，本院審酌兩造之身分、教育程度、社會地位、經濟狀況及被告過失程度等一
　  切情狀，認原告請求三百萬元之精神慰撫金，尚嫌過高，應以八十萬元為適當。
　(四)又損害之發生或擴大，被害人與有過失者，法院得減輕賠償金額或免除之，民法
　  第二百十七條第一項定有明文。經查本件車禍之發生，固係被告未領有駕駛執照
    騎乘重型機車，且行經限速三十公里之狹路卻以五十公里時速行駛，並未減速慢
    行作隨時停車之準備所致，然依臺灣基隆地方法院檢察署九十二年度相字第二三
    五號相驗卷宗內之長庚紀念醫院臨床病理檢驗報告單所示，被害人周茂松血液中
    含酒精濃度一八七點三MG/DL ，堪認其於飲酒後騎乘機車，已違反道路交通安全
    規則第一百十四條第二款「飲酒後其吐氣所含酒精成分超過每公升○‧二五毫克
    以上者不得駕車。」之規定，且肇事路段寬五點八公尺，被害人周茂松機車倒地
    刮地痕起點北距路面邊線一點七公尺，被告機車倒地刮地痕北距路面邊線○點六
    公尺，撞擊後之散落物亦較靠近路面北側（即被告行駛之車道）等情，有道路交
    通事故調查報告表暨現場圖、現場照片附卷足稽，並經臺灣基隆地方法院檢察署
    檢察官於九十二年六月十五日到現場勘驗明確，製有勘驗筆錄可證，足證被害人
    之機車有偏左（北方）行駛侵入被告車道無訛，故被害人周茂松之違規行為對於
    本件事故之發生亦與有過失，且輕忽違規情形較為嚴重，被告之過失責任則較輕
    微，故認本件被告應負十分之四之責任，被害人周茂松則應負十分之六之責任，
    方屬公允。
  (七)如前所述，原告受有醫療費用五千零九十二元、殯葬費用二十八萬四千八百元、
    精神慰撫金八十萬元之損害，合計一百零八萬九千八百九十二元，但因被害人周
    茂松與有過失，減輕被告十分之六賠償責任，則原告僅得請求四十三萬五千九百
    五十七元（元以下採四捨五入）。
  (八)另於本件事故發生後，原告已經領取汽車強制責任險之死亡給付一百四十萬元，
    此為兩造所不爭執，則依據強制汽車責任保險法第三十條：「保險人依本法規定
    給付之保險金，視為加害人或被保險人損害賠償金額之一部分，加害人或被保險
    人受賠償請求時，得扣除之」之規定，原告所領取之保險給付一百四十萬元，應
    予扣除，是經此扣除後，原告已無可得再向被告請求給付之損害賠償。
七、綜上所述，原告依侵權行為之法律關係，請求被告給付三百二十八萬九千八百九
    十二元，及自九十三年二月十八日起至清償日止，按週年利率百分之五計算之利
　　息，自屬不應准許，應予駁回。原告之訴既經駁回，其假執行之聲請已失依據，
  　併予駁回。
據上論結，本件原告之訴為無理由，依民事訴訟法第七十八條，判決如主文。
中　　　華　　　民　　　國　　九十三　　年　　　八　　　月　　三十一　　日
　　                                臺灣基隆地方法院民事庭
                                        法      官  陳湘琳
右為正本係照原本作成。
對於本件判決如有不服，應於收受送達後二十日內向本院提出上訴書狀，敘述上訴之
理由，上訴於臺灣高等法院，並按他造當事人之人數附具繕本。
中　　　華　　　民　　　國　　九十三　　年　　　八　　　月　　三十一　　日
                                        法院書記官  王佩珠
